【裁判字號】    90,交上易,62
【裁判日期】    900411
【裁判案由】    過失傷害
【裁判全文】
臺灣高等法院高雄分院刑事判決                      九十年度交上易字第六二號
    上  訴  人
    即  被  告  丙○○
右上訴人因過失傷害案件，不服台灣屏東地方法院八十九年度交易字第一七號中華
民國八十九年十一月十六日第一審判決（起訴案號：台灣屏東地方法院檢察署八十八
年度偵字第六一八四號、八十八年度偵字第七八三三號），提起上訴，本院判決如左
：
    主  文
原判決關於丙○○部分撤銷。
丙○○因過失傷害人，處有期徒刑參月，如易科罰金，以佰元折算壹日。
    事  實
一、丙○○領有重型機車駕駛執照，於民國（下同）八十八年六月五日凌晨一時十分
    許，駕駛車號為ＰＬＢ─九八六號重機車，沿屏東縣竹田鄉某不詳名稱之支線道
    由南向北方向行駛，應注意並能注意車前狀況，並隨時採取必要之安全措施，及
    車輛行駛至無號誌之交岔路口，支線道車應暫停讓幹線道車先行，竟疏未注意，
    途經該路與竹田鄉頭崙往西勢方向之幹線道屏五十線公路無號誌交岔路口，仍未
    暫停，貿然行駛通過該岔路口，適有乙○○（已判決確定），駕駛車牌號碼ＷＱ
    ─八六三一號自用小客車，沿速限六十公里之屏五十線公路幹線道由屏東縣萬丹
    鄉往內埔鄉西向東方向行駛而來，抵該無號誌交岔路口時，仍疏未減速慢行，並
    注意行進中駕駛人應注意車前狀況，隨時採取必要安全措施，而貿然以時速六十
    五公里以上之速度急馳，致乙○○之汽車右前車輪與丙○○之重機車左側發生擦
    撞，該自小客車偏往左側而撞及路邊之電線桿，車頭全毀，乙○○受有右眼視網
    膜剝離之傷害，丙○○受有頭部外傷合併腦挫傷之傷害。
二、案經乙○○訴由臺灣屏東地方法院檢察署檢察官偵查起訴。
    理  由
一、訊據上訴人即被告丙○○固坦承於上開時地肇事致乙○○受傷不諱，惟否認有過
    失傷害犯行，辯稱：其行駛至交岔路口時，有停下來左右看一下，看沒有車才通
    過，時速約十公里，過路口一半時就被撞到，其機車被撞離三十公尺遠，可見乙
    ○○車速很快，乙○○汽車還撞到左邊之電線桿才停住，且被告所經之路段並無
    幹道支線之劃分，故本件肇事原因應係被告乙○○未依左方車應讓右方車先行云
    云。（乙○○辯稱：當時行經屏五十線公路與竹田鄉頭崙往西勢方向之無號誌交
    岔路口時，已將車速由七十公里減速至四、五十公里，並未超速，且已盡注意車
    前狀況，隨時採取必要安全措施之能事，詎丙○○應注意其所駕駛之重機車係支
    線道車，至交岔路口應暫停讓其行駛於幹線道之自用小客車先行，且依當時並無
    不能注意之情形，竟疏未注意，未暫停讓伊先行，致煞車不及以右前車輪撞及丙
    ○○之機車，如係其車撞丙○○之機車，應係車頭會受損，而不是右前車輪受損
    ，又其所駕駛之自用小客車車頭已過該交岔路中點處，係丙○○騎乘機車未注意
    路況才撞上的，其為閃避丙○○，致車頭偏往左側而撞及路邊之電線桿云云。）
二、惟查：
（一）右揭犯罪事實，業經告訴人乙○○指訴綦詳，且依道路交通事故調查報告表所
      示，被告乙○○之剎車距離為二十四．五公尺，有道路交通事故調查報告表在
      卷足稽，是參照汽車剎車距離、行車速度及道路摩擦係數對照表，其當時之速
      度應係在時速六十五公里以上，另參以被告乙○○於警訊中坦承當時車速約七
      十至八十公里（參見八十八年度偵字第六一八四號第二十頁），被告乙○○確
      有超速行駛一節堪認為真實。
（二）被告丙○○之重型機車所行駛為支線道，且所有標線於八十八年四月十六日之
      前已完工一節，有檢察官勘驗現場筆錄及屏東縣政府函文附卷可稽，另按汽車
      行經無號誌之交叉岔路口時，應減速慢行，作隨時停車之準備；又車輛行駛時
      ，駕駛人應注意車前狀況，並隨時採取必要之安全措施；另車輛行駛至無號誌
      之交岔路口，支線道車應暫停讓幹線道車先行，道路交通安全規則第九十三條
      第一項第四款、第九十四條第三項及第一百零二條第一項第二款分別定有明文
      。被告丙○○應讓幹線道車先行，且行駛至交岔路口時，應注意車前狀況而依
      當時情況並無不能注意之情形，與乙○○所駕駛行駛於幹線道之汽車發生擦撞
      ，同為肇事原因。本件車禍送臺灣省高屏澎區車輛行車事故鑑定委員會鑑定及
      臺灣省車輛行車事故覆議鑑定委員會覆議，均同此認定無異，有該鑑定委員會
      、覆議鑑定委員會函及鑑定意見書各一份在卷可參。
（三）綜上所述，被告及乙○○二人上開所辯，均係事後卸責之詞，不足採信。此外
      ，復有道路交通事故調查報告表、車損照片、現場照片及診斷證明書附卷可資
      佐證。被告與乙○○二人駕車自應注意上述交通安全規則，且依當時狀況，並
      無不能注意之情事，竟疏未注意，乙○○於行經無號誌之交叉路口時未減速慢
      行作隨時停車之準備，反超速行駛，被告丙○○未讓幹線道車先行以致肇事，
      其二人均有過失。其二人過失駕駛行為與對方之車禍傷害間，具有相當因果關
      係，本件事證明確，被告與乙○○二人過失傷害之犯行洵堪認定。雖何倫倫與
      過失，且其過失較重，但仍不能解免被告過失傷害之責任。
三、核被告丙○○所為，係犯刑法第二百八十四條第一項前段之過失傷害罪。
四、原審就此部分，為科刑之判決，固非無見，惟本件肇事，被告與乙○○二人均有
    過失，且乙○○之過失較重，原審一律量處相同之刑，即有可議，被告丙○○上
    訴意旨否認犯罪，指摘原判決不當，固無足取，但原判決此部分既有如上所述可
    議之處，此部分即屬無可維持，此部分應由本院撤銷改判，爰審酌被告與乙○○
    二人行為俱為本件之肇事原因，被告過失之程度較乙○○為輕，及二人受傷情形
    非輕等一切情狀，量處如主文所示之刑，並依法諭知如易科罰金，以佰元折算
    壹日之折算標準。
五、另被告乙○○部分，已經原審判決確定，不另論列，附此明。
據上論斷，應依刑事訴訟法第三百六十九條第一項前段、第三百六十四條、第二百九
十九條第一項前段，刑法二百八十四條第一項前段、第四十一條，罰金罰鍰提高標準
條例第一條前段、第二條，判決如主文。
本案經檢察官鄭文貴到庭執行職務。
中    華    民    國      九十      年       四       月      十一      日
                              臺灣高等法院高雄分院刑事第六庭
                                  審判長法官  王憲義
                                        法官  范惠瑩
                                        法官  陳啟造
右甲本證明與原本無異。
不得上訴。
                                      書記官  劉金萍
中    華    民    國      九十      年       四       月      十三      日
附錄本判決論罪之法條：
刑法二百八十四條第一項前段
因過失傷害人者，處六月以下有期徒刑、拘役或五百元以下罰金。


司法院資訊處製作；財團法人民間司法改革基金會備份。
